【裁判字號】    95,訴,1260
【裁判日期】    970827
【裁判案由】    違反槍砲彈藥刀械管制條例等
【裁判全文】
臺灣桃園地方法院刑事判決              95年度訴字第1260號
公  訴  人  臺灣桃園地方法院檢察署檢察官
被      告  己○○
                    （現在臺灣臺東監獄東成分監執行中）
指定辯護人  本院公設辯護人丁○○
被      告  乙○○
            甲○○
            戊○○
上  一  人
指定辯護人  本院公設辯護人丁○○
上列被告因恐嚇取財等案件，經檢察官提起公訴（95年度偵字第
4909號、95年度偵字第6401號）及移送併辦（95年度偵字第2212
號），被告於準備程序進行中為有罪之陳述，經本院合議庭裁定
由受命法官獨任進行簡式審判程序後，聲請改依協商程序而為判
決，本院判決如下：
    主      文
己○○共同以其他非法方法，剝奪人之行動自由，累犯，處有期
徒刑捌月；減為有期徒刑肆月，如易科罰金，以銀元佰元即新
臺幣玖佰元折算壹日。又意圖為自己不法之所有，以恐嚇使人將
本人之物交付，未遂，累犯，處有期徒刑捌月；減為有期徒刑肆
月，如易科罰金，以銀元佰元即新臺幣玖佰元折算壹日。又共
同以其他非法方法，剝奪人之行動自由，累犯，處有期徒刑捌月
；減為有期徒刑肆月，如易科罰金，以銀元佰元即新臺幣玖佰
元折算壹日。應執行有期徒刑拾壹月，如易科罰金，以銀元佰
元即新臺幣玖佰元折算壹日。
乙○○共同以其他非法方法，剝奪人之行動自由，累犯，處有期
徒刑伍月，如易科罰金，以銀元佰元即新臺幣玖佰元折算壹日
；減為有期徒刑貳月又拾伍日，如易科罰金，以銀元佰元即新
臺幣玖佰元折算壹日。
甲○○共同以其他非法方法，剝奪人之行動自由，累犯，處有期
徒刑陸月，如易科罰金，以銀元佰元即新臺幣玖佰元折算壹日
；減為有期徒刑月，如易科罰金，以銀元佰元即新臺幣玖佰
元折算壹日。
戊○○共同以其他非法方法，剝奪人之行動自由，處有期徒刑陸
月，如易科罰金，以銀元佰元即新臺幣玖佰元折算壹日；減為
有期徒刑月，如易科罰金，以銀元佰元即新臺幣玖佰元折算
壹日。
    事實及理由
一、本件被告己○○、乙○○、甲○○、戊○○所犯係死刑、無
    期徒刑或最輕本刑為3 年以上有期徒刑以外之罪，其於準備
    程序中就被訴事實為有罪之陳述，經本院告知簡式審判程序
    之旨，並聽取公訴人、被告及辯護人之意見後，爰依刑事訴
    訟法第273條之1第1 項規定合議裁定由受命法官獨任進行簡
    式審判程序，先予敘明。
二、己○○前於民國79年間因違反肅清煙毒條例案件，經本院判
    處有期徒刑3年6月確定，又於81年間因竊盜、違反麻醉藥品
    管理條例、槍砲彈藥刀械管制條例等案件，經本院分別判處
    有期徒刑7月、6月、5月，應執行有期徒刑1年4 月確定，上
    揭各罪經送監接續執行，嗣於84年3 月11日縮刑假釋出監，
    惟其於假釋期間因案經撤銷前開假釋，應執行殘刑有期徒刑
    2年2月，再於84年間因違反槍砲彈藥刀械管制條例案件，經
    本院判處有期徒刑10月確定，復於同年間因違反麻醉藥品管
    理條例案件，經本院分別判處有期徒刑3 年2月、6月，應執
    行3年6月確定，上揭3 罪經本院合併定應執行有期徒刑4年3
    月確定，並與前開殘刑接續執行，甫於86年4 月16日縮刑假
    釋出監，於91年2月8日縮刑期滿，有期徒刑所餘刑期內未經
    撤銷假釋，未執行之刑，以已執行論而執行完畢。而乙○○
    前於81年間因偽造有價證券案件，經本院判處有期徒刑3年6
    月確定，又於82年間因偽造有價證券案件，經最高法院判處
    有期徒刑3年2月確定，復經臺灣高等法院裁定應執行有期徒
    刑5年10月確定，嗣於84年8月29日縮刑假釋出監，惟其於假
    釋中85年間因違反麻醉藥品管理條例案件，經臺灣高等法院
    判處有期徒刑6 月確定，另於87年間因竊盜案件，經本院判
    處有期徒刑4 月確定，而予撤銷前開假釋，應執行殘刑有期
    徒刑3年2 月23日，復與上揭各罪接續執行，甫於89年10月6
    日縮刑假釋出監，然其於91年間因施用毒品案件而再次撤銷
    前開假釋，應執行殘刑有期徒刑1年8月20日，直至93年3月1
    日縮刑假釋出監，於同年月29日縮刑期滿，有期徒刑所餘刑
    期內未經撤銷假釋，未執行之刑，以已執行論而執行完畢。
    另甲○○於93年間因竊盜案件，經本院判處有期徒刑6 月確
    定，於94年11月20日執行完畢。詎己○○、乙○○、甲○○
    猶不知悔改，並與戊○○分別或共同基於妨害自由、恐嚇取
    財之犯意，而為下列犯行：
  (一)己○○平日以大哥自居，因懷疑所涉違反槍砲彈藥刀械管制
    條例案件為趙文祥告密，乃與乙○○及真實姓名年籍綽號「
    阿偉」、「阿齊」、「阿金」及不詳之成年男子，共同基於
    妨害自由之犯意聯絡，於94年4月10日下午4時許，在桃園縣
    中壢市華揚醫院前，由己○○與該名男子，持以電擊棒電擊
    之強暴方式施以不法腕力，將趙文祥強押上車，載往乙○○
    位在桃園縣八德市○○路33巷12弄26號屋內3 樓房間，喝令
    趙文祥跪在地上，再指示「阿偉」、「阿齊」、「阿金」等
    人將之雙手反綁，再輪流毆打之（傷害部分未據告訴），以
    此方式剝奪其行動自由。嗣於同日晚間10時許，經趙文祥應
    允籌措律師費用8萬元，而獲釋離去。
  (二)己○○得知徐逢龍係石頭開發公司派駐在桃園縣平鎮市貿易
    里工地之工地主任，負責管理放置於該工地價值約5 萬餘元
    之鋼筋等事務，然其因缺錢花用，竟意圖為自己不法之所有
    ，於95年2月20日下午6時許，前往該工地，向徐逢龍嚇稱：
    該批鋼筋要交付予伊，否則放火燒該工地之怪手等語，致徐
    逢龍心生畏懼，被迫應允將之交給己○○，惟嗣後經徐逢龍
    報警處理，而於同年月22日凌晨0 時許，在桃園縣八德市○○街36巷10弄25號，經警逮捕己○○而未得逞。
  (三)己○○與乙○○因債務問題而有嫌隙，詎己○○與甲○○、
    戊○○竟共同基於妨害自由之犯意聯絡，先於95年1月2日某
    時，在桃園縣平鎮市霄裡公墓，以自備膠帶施以不法腕力，
    將乙○○綑綁在公墓內，而剝奪其行動自由。嗣乙○○趁隙
    掙脫逃逸後，於同年月4 日晚間11時許，經戊○○駕駛車號
    ZZ-1089 號自用小客車，搭載甲○○、丙○○（丙○○部分
    ，另經本院以95年度訴字第1721號判決確定），行經桃園縣
    中壢市○○○路○ 段76巷25號之美華泰百貨後方停車場時，
    見乙○○行經上址，渠等遂承同一犯意，下車將其強行押回
    ，戊○○、甲○○並對之為毆打行為（所涉傷害部分，業經
    本院以95年度訴字第1721號判決確定），嗣渠等欲將乙○○
    拖拉上車時，經路過民眾報警處理，而未能再繼續剝奪其人
    身自由。
三、證據名稱：
    (一)被告己○○、乙○○、甲○○、戊○○之自白。
    (二)證人即被害人趙文祥、徐逢龍、乙○○之證述。
四、本件經公訴人與被告己○○、乙○○於95年7 月18日之審判
    外達成協商合意，另經公訴人與被告甲○○、戊○○於96年
    4 月17日之審判外達成協商合意，且渠等被告均已認罪，其
    合意內容分別為：被告己○○就(一)刑法第302條第1項之剝奪
    行動自由罪、(二)刑法第346 條第3項、第1項之恐嚇取財未遂
    罪、(三)刑法第302條第1項之剝奪行動自由罪，各罪願受科刑
    範圍均為有期徒刑8月，應執行有期徒刑1年10月；再被告乙○○就(一)刑法第302條第1項之剝奪行動自由罪，願受科刑範
    圍為有期徒刑5月；另被告甲○○、戊○○就(三)刑法第302條
    第1項剝奪行動自由罪，願受科刑範圍為有期徒刑6月。經查
    ，上揭協商合意並無刑事訴訟法第455條之4第1 項所列情形
    之一，雖與被告甲○○、戊○○就共同傷害乙○○部分，另
    經本院以95年度訴字第1721號判決公訴不受理在案，然核與
    渠等被告所犯(三)共同剝奪行動自由罪部分，無實質上或裁判
    上一罪關係，是公訴人聲請改依協商程序而為判決，核無不
    合，本院爰不經言詞辯論，於協商合意範圍內為協商判決，
    併予敘明。
五、查被告己○○、乙○○、甲○○、戊○○犯罪時間均在96年
    4 月24日以前，且所犯分為刑法第302條第1項之剝奪行動自
    由罪，同法第346 條第3項、第1項之恐嚇取財未遂罪，合於
    減刑條件，與中華民國九十六年罪犯減刑條例第2條第1項第
    3 款規定相符，應減其刑期二分之一，及各諭知易科罰金之
    折算標準，附此敘明。
六、查被告己○○、乙○○、甲○○、戊○○行為後，刑法及刑
    法施行法部分條文業於94年2月2日修正公布，訂於95年7月1
    日施行，修正後刑法第2條第1項之規定，係規範行為後法律
    變更所生新舊法律比較適用之準據法，於修正後刑法施行後
    ，應適用修正後刑法第2條第1項規定之從舊從輕原則為比較
    ，應適用最有利於行為人之法律。
  (一)有關共同正犯之規定，依修正前刑法第28條之規定為共同「
    實施」犯罪之行為者，而修正後之規定為共同「實行」犯罪
    之行為者，剔除完全未參與犯罪相關行為「實行」之「陰謀
    共同正犯」及「預備共同正犯」，則修正後之共同正犯之可
    罰性要件之範圍業已限縮，乃屬行為可罰性要件之變更，惟
    不論適用修正前後之刑法第28條規定，被告己○○、乙○○
    就(一)剝奪行動自由部分，被告己○○、甲○○、戊○○就(三)
    剝奪行動自由部分，均應成立共同正犯，是修正後規定並未
    較為有利。
  (二)再關於法定罰金刑最低度部分，依修正前刑法第33條第5 款
    規定為銀元1元以上，復依罰金罰鍰提高標準條例第1條前段
    提高10倍，折算新臺幣為30元以上，惟修正後刑法第33條第
    5款則為1,000元以上，以百元計算，經比較行為時法與裁判
    時法，以行為時之罰金刑最低度有利於被告。
  (三)另對易科罰金之折算標準部分，修正前刑法第41條第1 項前
    段規定得以銀元1元以上銀元3元以下折算1 日，並依修正前
    罰金罰鍰提高標準條例第2條規定提高100倍，折算新臺幣為
    300元以上900元以下折算1日，然修正後刑法第41條第1項前
    段則以1,000元、2,000元或3,000元折算1日，比較行為時法
    與裁判時法，以行為時法之易科罰金折算標準較有利於被告
    。
  (四)另就累犯之規定，依修正前刑法第47條規定，無論再犯行為
    係出於故意或過失，均成立累犯，而修正後該條第1 項限於
    「故意」再犯者，排除過失犯罪情事，執此，修正後之累犯
    要件業已限縮，乃屬法定加重要件之變更，惟不論適用修正
    前後之累犯規定，因被告己○○、乙○○、甲○○係於有期
    徒刑執行完畢5 年內故意再犯本件有期徒刑以上之罪，均應
    構成累犯，則修正後規定未較有利於渠等被告。
  (五)而刑第51條第5 款併合處罰部分，修正後之規定將宣告多數
    有期徒刑定執行刑上限，由修正前之不得逾20年，提高為不
    得逾30年，其餘則無不同，自以行為時之併合處罰規定有利
    於被告。
    基上，經比較修正前、後刑法有關共同正犯、罰金刑之計算
    單位、易科罰金折算標準、累犯、併合處罰之規定，因修正
    後規定並未較有利於渠等被告，則應依修正後刑法第2條第1
    項前段規定，適用行為時之法律。至於，未遂犯減輕其刑之
    規定雖有修正，由刑法第26條前段移列為第25條第2 項後段
    ，然實質內容未有變更，對被告己○○並無有利、不利之區
    別，非屬刑法第2條第1項所謂之法律變更，應依一般法律適
    用原則，適用裁判時法，附此敘明。
七、應適用之法條：刑事訴訟法第273條之1第1 項、第455條之4
    第2項、第455條之8 ，刑法第2條第1項前段、第302條第1項
    、第346條第1項、第3項、第25條第2項後段，修正前刑法第
    28條、第47條、第41條第1項前段、第51條第5款，刑法施行
    法第1條之1第1項、第2項前段，修正前罰金罰鍰提高標準條
    例第2條，中華民國九十六年罪犯減刑條例第2條第1項第3款
    、第7條、第9條、第10條第1項。
八、協商判決除有刑事訴訟法第455條之4第1項第1款於本訊問程
    序終結前，被告撤銷協商合意或檢察官撤回協商聲請者；第
    2款被告協商之意思非出於自由意志者；第4款被告所犯之罪
    非同法第455條之2第1項所定得以協商判決者；第6款被告有
    其他較重之裁判上一罪之犯罪事實者；第7 款法院認應諭知
    免刑或免訴、不受理者情形之一，及違反同條第2 項法院應
    於協商合意範圍內為判決；法院為協商判決所科之刑，以宣
    告緩刑或2 年以下有期徒刑、拘役或罰金為限之規定者外，
    不得上訴。
九、如不服本判決而符合前述得上訴之情形，應於判決送達後10
    日內向本院提出上訴狀（應附繕本），其未敘述上訴理由者
    ，應於上訴期間屆滿後20日內補提理由書狀於本院，上訴於
    臺灣高等法院。
本案經檢察官邱曉華、丁俊成到庭執行職務。
中    華    民    國    97    年    8     月    27    日
                  刑事第六庭    法  官  黃翊哲
以上正本證明與原本無異。
                                書記官  劉霜潔
中    華    民    國    97    年    8     月    27    日
附錄本判決論罪科刑法條：
刑法第302條
私行拘禁或以其他非法方法，剝奪人之行動自由者，處5 年以下
有期徒刑、拘役或300元以下罰金。
因而致人於死者，處無期徒刑或7 年以上有期徒刑，致重傷者，
處3年以上10年以下有期徒刑。
第1項之未遂犯罰之。
刑法第346條
意圖為自己或第三人不法之所有，以恐嚇使人將本人或第三人之
物交付者，處6月以上5年以下有期徒刑，得併科1,000 元以下罰
金。
以前項方法得財產上不法之利益，或使第三人得之者，亦同。
前2項之未遂犯罰之。
（罰金部分，依刑法施行法第1條之1第1項、第2項前段規定，貨
幣單位均變更為新臺幣且金額提高為30倍）


司法院資訊處製作；財團法人民間司法改革基金會備份。
